臺灣臺南地方法院民事判決　　　　　　　　 96年度訴字第7號
原　　　告　丙○○○
訴訟代理人　乙○○律師
被　　　告　甲○○
上列當事人間請求清償債務事件，經本院於民國96年3月20日言
詞辯論終結，判決如下：
    主  文
被告應給付原告新台幣佰捌拾萬元，及自民國九十六年一月十
一日起至清償日止，按週年利率百分之五計算之利息。
訴訟費用新台幣萬捌仟陸佰貳拾元由被告負擔。
    事實及理由
甲、程序方面：
    按訴狀送達後，原告不得將原訴變更或追加他訴。但擴張或
    減縮應受判決事項之聲明者，不在此限，此民事訴訟法第25
    5條第1項第3款定有明文。 本件原告原起訴請求「被告應給
　　付原告新臺幣（下同）380萬元，及自民國（下同）91年1月
    1日起至清償日止，按週年利率百分之5計算之利息。」嗣於
    本院審理中就其中利息起算日部分，更正聲明為「自起訴狀
    繕本送達翌日起」，核係減縮應受判決事項之聲明，揆諸上
    開規定，尚無不合，應予准許。
乙、實體方面：
一、本件原告起訴主張：
（一）被告於87年10月迄87年底間，陸續向原告借款總計380萬
      元，並約定每月計付2.5分之利息。被告為討好原告，並
      簽發票面額為400萬元之本票乙紙，交付原告收執。迄90
      年間兩造間感情產生變化，雙方有意分開，被告乃書立字
      據予原告，表明願負責償還前開380萬元之借款，並按月
      給付1分利息即38,000元之利息予原告，惟被告迄今均未
      清償本金、利息。
（二）被告抗辯原告於80年間貸款800萬元購屋，如何有能力在
      借錢予被告云云。惟原告參加民間互助會，以所收取之會
      款及向第三人丁○○之借款，而有能力借錢給被告。其中
      互助會款部分，係原告參加第三人黃文通所召集自85年9
      月10日起之20,000元互助會2會，各取收548,000元及551,
      000元會款。又參加舒順福於96年6月10起及87年1月15日
      起所召集之2組互助會，且每組互助會均參加2會，各收取
      580,000元及449,000元互助會，在加上原告尚有銀行存款
      等，原告即有資力借款予被告。
（三）並聲明：被告應給付原告380萬元，及自支付命令送達翌
      日起至清償日止，按週年利率百分之5計算之利息。
二、被告則以：伊瞭解原告當時的經濟狀況，原告怎麼可能有能
    力跟那麼多的會。而系爭本票的住址部分是伊書寫的沒錯，
    但其上的印章是不是伊的，伊則不清楚。至於字據部分，伊
    也不太清楚是不是伊所寫的。但原告怎麼可能在87年間借伊
    錢，伊於88年間才開票等語，資為抗辯。並聲明：原告之訴
    駁回。
三、得心證之理由：
    本件原告主張被告向其借款380萬元及借款利率之約定，業
    據其提出本票及字據各1紙為證，惟被告以前揭情詞置辯，
    並就上開本票及字據是否為其所書立，為不記憶之陳述。是
    本件兩造爭執要點在於，原告是否交付被告借款380萬元？
（一）按稱消費借貸者，謂當事人一方移轉金錢或其他代替物之
      所有權於他方，而約定他方以種類、品質、數量相同之物
      返還之契約，民法第474條第1項定有明文。經查，本件原
      告主張其有交付380萬元之借款予被告乙節，雖為被告所
      否認，且就原告所提出之私文書本票及字據，是否為被告
      所書立，被告亦均稱其已不記憶。惟查，就交付系爭借款
      之事實，業經證人丁○○到庭結證稱：「．．．我個人也
      有借了120萬元給被告，連同原告總計380或400萬元借給
      被告，剩下的則由原告出資的。當初是原告來找我說如果
      我有錢的話，要我借錢給原告，原告再借給被告，後來我
      也拿了120萬元現金給原告，交給原告時間我已經忘記了
      ，我是先拿到原告家給原告，再與原告一起拿給被告，但
      不是被告的家。該120萬元的款項是我收會錢及手頭儲蓄
      所得，我不是從帳戶中提領，因為我有做生意，並收取會
      款才有這筆120萬元。本件借款細節是由原告與被告二人
      洽談的，我並不清楚，我借錢給原告的利息部分，都是原
      告本人拿給我的，至於利息如何計算，我已經忘記了。後
      來我要用錢，我向原告催討，由原告拿錢給我清償。．．
      ．這張本票是原告拿給我看的，因為我借錢給原告也要有
      保障，至於字據的部分我則沒有見過。」等語；參核證人
      黃文通亦到庭證述：「原告有跟我的會，她跟了兩會，通
      常她都是收尾會，但那年她提早標會，我問她原因，她說
      是朋友欠錢要借用的，至於要借給何人我就不清楚了，她
      約是在民國87年9、10月間左右標得會款50餘萬元（一會
      50餘萬元），兩會共給她100餘萬元。」等語，足見原告
      於87年間確有交付借款380萬元予被告無訛，被告辯稱原
      告未交付380萬元之借款，顯不足採。
（二）次按給付有確定期限者，債務人自期限屆滿時起，負遲延
      責任。給付無確定期限者，債務人於債權人得請求給付時
      ，經其催告而未為給付，自受催告時起，負遲延責任。其
      經債權人起訴而送達訴狀，或依督促程序送達支付命令，
      或為其他相類之行為者，與催告有同一之效力；民法第22
      9條第1、2項分別定有明文。又遲延之債務，以支付金錢
      為標的者，債權人得請求依法定利率計算之遲延利息。但
      約定利率較高者，仍從其約定利率；而應付利息之債務，
      其利率未經約定，亦無法律可據者，週年利率為百分之5
      ；亦為同法第233條第1項及第203條所明定。查本件原告
      請求被告應給付之前開金額，並未定有給付之期限，則原
      告請求自附帶民事訴訟起訴狀繕本送達之翌日起，按週年
      利率百分之5計算之利息，並未逾其所得請求之範圍，自
      無不合；查本件民事訴訟起訴狀繕本係於96年1月10日送
      達被告本人，則原告請求被告應自96年1月11日起，按週
      年利率百分之5計算遲延利息，核與上開規定並無違背，
      自無不合。
（三）從而，原告依據借貸之法律關係提起本訴，請求被告應給
      付380萬元，及自96年1月11日起至清償日止，按週年利率
      百分之5計算之利息，即無不合，應予准許。
四、按法院為終局判決時，應依職權為訴訟費用之裁判；訴訟費
    用，由敗訴之當事人負擔；民事訴訟法第87條第1項、第78
    條分別定有明文。經查：本件訴訟費用為原告預納之裁判費
    38,620元，因此，揆諸前開規定，應由被告負擔，爰併予確
    定如主文第2項所示。
五、又本件待證事實已臻明確，兩造其餘攻擊防禦方法及舉證，
    於判決結果已不生影響，爰不一一詳為論述，附此敘明。
六、據上論結，本件原告之訴為有理由，依民事訴訟法第87 條
    第1項、第78條，判決如主文。
中　　華　　民　　國　　96　　年　　4 　　月　　3 　　日
                  民事第四庭    法    官　 田幸艷
以上正本證明與原本無異。
如對本判決提起上訴，須於判決送達後20日內向本院提出上訴狀
。
中　　華　　民　　國　　96　　年　　4 　　月　　3 　　日
                                書 記 官   劉紀君
